臺灣新竹地方法院刑事裁定
110年度聲字第1253號
聲明異議人
即  受刑人  彭志均






上列聲明異議人即受刑人因公共危險案件，對於臺灣新竹地方檢
察署檢察官執行之指揮（110年度執字第2397號），聲明異議，
本院裁定如下：
    主  文
聲明異議駁回。
    理  由
一、聲明異議意旨略以：聲明異議人即受刑人彭志均已參加戒酒
    治療長達9個月8次治療，還在進步中，放棄治療實屬可惜，
    且有2位小孩就讀7年級、8年級，和1位患有糖尿病之72歲母
    親，家中只有4位成員，一切開銷均在聲明異議人身上，因
    應疫情關係，早已有入不敷出情況，工作大大減少，所以早
    已報名漁業署船員訓練班，以應能有些許收入，以應家中消
    費，未知疫情嚴重，原定5月27日、5月28日開課，延遲不能
    開課，延至現在，請法官准許易科罰金，以便照顧小孩、母
    親等語。
二、按受刑人或其法定代理人或配偶以檢察官執行之指揮為不當
    者，得向諭知該裁判之法院聲明異議，刑事訴訟法第484條
    定有明文。又所謂「檢察官執行之指揮不當」，係指檢察官
    有積極執行指揮之違法及其執行方法有不當等情形而言（最
    高法院103年度台抗字第687號、110年度台抗字第728號裁定
    意旨參照）。次按執行裁判由為裁判法院對應之檢察署檢察
    官指揮之；犯最重本刑為5年以下有期徒刑以下之刑之罪，
    而受6月以下有期徒刑或拘役之宣告者，得以新臺幣1千元、
    2千元或3千元折算1日，易科罰金，但易科罰金，難收矯正
    之效或難以維持法秩序者，不在此限，刑事訴訟法第457條
    第1項前段、刑法第41條第1項分別定有明文。故有期徒刑或
    拘役得易科罰金之案件，法院所諭知者，僅係易科罰金時之
    折算標準而已，至於是否准予易科罰金，仍賦予執行檢察官
    視個案具體情形，依前開法律規定而為裁量，亦即執行檢察
    官得考量受刑人之一切主、客觀條件，審酌其如不接受有期
    徒刑或拘役之執行，是否難達科刑之目的、收矯正之成效或
    維持法秩序等，以作為其裁量是否准予易科罰金之憑據，非
    謂受刑人受6個月以下有期徒刑或拘役之宣告時，執行檢察
    官即必然應准予易科罰金。且上開法條所稱「難收矯正之效
    」及「難以維持法秩序」，均屬不確定法律概念，此乃立法
    者賦予執行者能依具體個案，考量犯罪所造成法秩序等公益
    之危害大小、施以自由刑，避免受刑人再犯之效果高低等因
    素，據以審酌得否准予易科罰金，亦即執行者所為關於自由
    刑一般預防（維持法秩序）與特別預防（有效矯治受刑人使
    其回歸社會）目的之衡平裁量，非謂僅因受刑人個人家庭、
    生活處遇值得同情即應予以准許；且法律賦予執行檢察官此
    項裁量權，僅在發生違法裁量或有裁量瑕疵時，法院始有介
    入審查之必要，如執行檢察官於執行處分時，已具體說明不
    准易科罰金之理由，且未有逾越法律授權、專斷等濫用權力
    之情事，自不得遽謂執行檢察官之執行指揮為不當（最高法
    院101年度台抗字第363號裁定意旨參照）。
三、經查：
（一）聲明異議人即受刑人彭志均因不能安全駕駛致交通危險罪
      案件，經本院以110年度交易字第170號判決判處有期徒刑
      6月，如易科罰金，以新臺幣1千元折算1日，於民國110年
      4月23日確定，有上開案號刑事宣示判決筆錄、臺灣高等
      法院被告前案紀錄表各1份在卷可稽。　
（二）聲明異議人雖以前詞為由，請求准予易科罰金替代入監服
      刑。惟查，聲明異議人前①於97年8月間，因不能安全駕駛
      致交通危險罪案件，經臺灣新竹地方檢察署檢察官以97年
      度速偵字第1914號為緩起訴處分確定，緩起訴期間為97年
      9月8日至98年9月7日，緩起訴期滿未經撤銷；②又於105年
      4月間，因不能安全駕駛致交通危險罪案件，經本院以105
      年度審交簡字第284號判決判處有期徒刑3月確定，並於10
      6年6月30日易科罰金執行完畢；③又於107年2月間，因不
      能安全駕駛致交通危險罪案件，經本院以107年度竹交簡
      字第219號判決判處有期徒刑4月確定，並於108年6月25日
      易科罰金執行完畢；④又於109年6月間，因不能安全駕駛
      致交通危險罪案件，經本院以109年度竹交簡字第452號判
      決判處有期徒刑5月確定，並於110年3月24日易科罰金執
      行完畢等情，有臺灣高等法院被告前案紀錄表1份在卷可
      稽。聲明異議人竟又於109年12月30日再犯本案，經本院
      以110年度交易字第170號判決判處罪刑確定，係於5年內4
      犯酒後駕車之公共危險犯行，是聲明異議人確有屢犯酒後
      駕車之公共危險罪之事實。而聲明異議人於110年8月24日
      具狀向檢察官聲請易科罰金，檢察官於斟酌受刑人之情形
      後，認「5年內第4次犯酒後駕車公共危險罪，若不入監執
      行，難收矯正之效」，乃不准聲明異議人易科罰金等情，
      亦有臺灣新竹地方檢察署點名單、聲請易科罰金案件審核
      表各1份在卷可稽，此經本院調閱臺灣新竹地方檢察署110
      年度執字第2397號執行卷宗等核閱無誤，堪以認定。依上
      開執行案卷顯示，執行檢察官不准聲明異議人易科罰金之
      聲請，已敘述不准易科罰金之理由，於審核是否准予聲明
      異議人易科罰金之過程，並無獨斷、草率之瑕疵，亦無顯
      然違背相關法令之情事。本院審酌聲明異議人於5年內4次
      再犯不能安全駕駛致交通危險罪，危害道路交通安全之情
      況非輕。且依據上開說明，前案檢察官已多次准予聲明異
      議人易科罰金之執行，惟聲明異議人於執行完畢後仍屢屢
      犯之，顯見聲明異議人未能真正悔悟，先前給予緩起訴處
      分及易科罰金之機會，均未能收矯正聲明異議人行為之效
      ；執行檢察官具體審酌上情，行使其裁量權，不准聲明異
      議人易科罰金之聲請，係為收矯正之效及維持法秩序，其
      採取之方式亦有助於目的之達成，並未違反比例原則，尚
      無逾越法律授權、專斷等濫用權力情事；況刑法第41條第
      1項之規定係「得」易科罰金，並非「應」易科罰金，受
      刑人受有期徒刑之宣告，自非以准予易科罰金執行為原則
      ，而原確定判決就得易科罰金部分之罪依據刑法第41條第
      1項之規定，宣告易科罰金之折算標準，法院所諭知者僅
      係「如」准予易科罰金時之折算標準而已，至於實際得否
      易科罰金，依刑事訴訟法第457條規定，係法律賦予執行
      檢察官視個案具體情形予以裁量之權能，是檢察官上開裁
      量權之行使並無違法或不當可言。
（三）至聲明異議人雖另以參加戒酒治療、經濟狀況、家庭等因
      素為其聲明異議之理由，然此均無礙於「難收矯正之效」
      或「難以維持法秩序」之認定，非執行檢察官於決定是否
      命聲明異議人入監執行時，所應斟酌審查之法定事由，要
      難憑此而認檢察官之執行指揮有何違法或不當。
四、綜上所述，本案檢察官否准聲明異議人聲請易科罰金之請求
    ，合於法令規定職權範圍，尚無濫用裁量權限或其他瑕疵，
    於法並無違誤或不當。從而，本件聲明異議為無理由，應予
    駁回。　　　
五、爰依刑事訴訟法第486條，裁定如主文。
中    華    民    國   111    年    5     月    31    日
                  刑事第七庭      法　官  　　王榮賓
以上正本證明與原本無異。
如不服本裁定，應於裁定送達後5日內向本院提出抗告狀。
中　　華　　民　　國　　111 　年　　5 　　月　　31　　日
                                  書記官      蘇鈺婷